【裁判字號】    95,簡上,130
【裁判日期】    950214
【裁判案由】    毒品危害防制條例
【裁判全文】
臺灣高雄地方法院刑事判決             95年度簡上字第130號
上  訴  人  臺灣高雄地方法院檢察署檢察官
被      告  甲○○
上訴人因被告違反毒品危害防制條例案件，不服本院高雄簡易庭
民國94年12月30日94年度簡字第7457號第一審判決（聲請簡易判
決處刑案號：94年度毒偵字第8833號）提起上訴，本院合議庭認
不應以簡易判決處刑，改依通常程序自為第一審之判決，判決如
下：
    主  文
原判決撤銷。
本件公訴不受理。
    事實及理由
一、本件原聲請簡易判決處刑意旨略以：被告甲○○前因違反毒
    品危害防制條例案件，經本院裁定強制戒治，於民國89年7
    月7 日戒治期滿出所，經檢察官於同年8 月15日以89年度戒
    毒偵字第881 號為不起訴處分確定；其於強制戒治期滿後5
    年之內，又因違反毒品危害防制條例案件，於94年3 月24日
    經本院以94年度訴字第1034號判決有期徒刑6 月（另經臺灣
    高等法院高雄分院以94年度上訴字第1100號改判有期徒刑1
    年）。其於94年9 月2 日當天某時，基於施用第二級毒品甲
    基安非他命之犯意，在其位於高雄市前鎮區鎮○○街39號住
    處內，將甲基安非他命置於玻璃球（玻璃球為被告所有，惟
    未經扣案）內，以燃燒生煙而吸取之方式，施用第二級毒品
    甲基安非他命；嗣於同日下午5 時許，因警方追查蘇福才涉
    犯之竊盜案，遂至上址搜索，因被告在場而隨同警方至警局
    協助調查，又因被告曾有施用毒品前科，警方於徵得其同意
    後，對之採尿送驗，檢驗結果則呈嗎啡陽性反應（被告施用
    第一級毒品部分犯行，另行移送高雄高分院併案審理）及甲
    基安非他命陽性反應，因認被告涉犯毒品危害防治條例第10
    條第2 項之施用第2 級毒品罪嫌等語。又上訴意旨復略以：
    被告甲○○另於94年9 月27日晚間10時55分採尿回溯24小時
    內某時，在不詳處所施用第二級毒品甲基安非他命1 次犯行
    ，與前開部分有連續犯裁判上一罪關係，原審未及審酌，請
    求撤銷改判等語。
二、按案件起訴之程序違背規定者，應諭知不受理之判決，刑事
    訴訟法第303 條第1 款定有明文。再者毒品危害防制條例第
    20條第1 項至第3 項規定：「初犯第10條之罪者，檢察官應
    聲請法院裁定令被告入勒戒處所觀察、勒戒，期間不得逾2
    月」、「觀察、勒戒後，檢察官依據勒戒處所之陳報，認受
    觀察、勒戒人無繼續施用毒品傾向者，應即釋放，並為不起
    訴之處分；認受觀察、勒戒人有繼續施用毒品傾向者，檢察
    官應聲請法院裁定令入戒治處所強制戒治，其期間為6 個月
    以上，至無繼續強制戒治之必要為止。但最長不得逾1 年。
    」、「依前項規定為觀察、勒戒或強制戒治執行完畢釋放後
    ，5 年後再犯第10條之罪者，適用本條前2 項之規定」，故
    行為人倘因施用毒品案件，業經前述行政處遇療程執行完畢
    並予釋放後，5 年內再犯施用毒品之罪者，檢察官始得依法
    起訴，此為該條例第10條施用毒品罪之法定訴追要件，且因
    本條規定係限制人民身體自由權利，依罪刑法定原則及絕對
    法律保留原則，解釋範圍應以文義解釋為限，立法文義不明
    或有疏漏時，亦應作有利行為人之解釋，另慮及立法意旨在
    降低施用者之法定刑外，兼採觀察、勒戒及強制戒治手段戒
    除毒癮措施，若謂五年內再犯即永無再受觀察勒戒之恩典，
    顯有違本條例立法目的，故觀察、勒戒或強制戒治執行完畢
    釋放後，五年內再犯施用第一、二級毒品之罪，經法院判處
    罪刑，嗣於觀察、勒戒或強制戒治執行完畢釋放後五年後再
    犯施用毒品罪名，依上開旨意，仍應重行聲請觀察、勒戒。
    （台灣高等法院高雄分院95年1 月5 日刑庭庭長會議、台灣
    高等法院94年度法律座談會有關毒品危害防制條例提案第11
    號結論意旨參照）
三、經查，被告前於89年間因施用毒品案件，經本院裁定強制戒
    治，於89年7 月7 日戒治期滿出所執行完畢，經檢察官於89
    年8 月15日以89年度戒毒偵字第881 號為不起訴處分確定；
    復於91年間同因違反毒品危害防制條例案件，經檢察官以91
    年毒偵字第4751號提起公訴，同時聲請強制戒治，聲請部分
    經本院以91年度毒聲字第6734號裁定准予強制戒治在案，嗣
    尚未受執行，即於93年1 月16日因毒品危害防制條例案件修
    正報結而未執行完畢（同案起訴部分另經本院以93年訴緝字
    第105 號判處應執行有期徒刑8 月確定）。其嗣同因施用毒
    品案件，先後經本院以94年簡字709 號判處有期徒刑4 月確
    定、臺灣高等法院高雄分院以94年度上訴字第1100號判處有
    期徒刑1 年等節，有台灣高等法院被告前案紀錄表1 份可參
    。從而，被告於89年7 月7 日前次強制戒治執行完畢釋放五
    年後，於94年9 月間再犯本件施用毒品犯行，期間雖同因施
    用毒品案件經本院數度論罪科刑如上所述，惟揆諸前揭意旨
    ，本件尚非觀察勒戒執行完畢或強制戒治執行完畢釋放後，
    5 年內再為施用毒品之情形，與前揭毒品危害防制條例第20
    條第3 項所定之訴追要件不符，自不得逕予起訴或聲請簡易
    判決處刑，本件聲請簡易判決處刑意旨於法顯有未合，爰不
    經言詞辯論，為諭知不受理判決。
四、原審未及查悉上情，逕為被告實體科刑之判決，容有未合。
    上訴人指摘原判決未及審酌併案事實，而請求撤銷改判，雖
    無理由，惟原審既有可議之處，仍應由本院合議庭撤銷改判
    ，另為不受理之判決。
五、末按檢察官聲請以簡易判決處刑之案件，經法院認為有第45
    1 條之1 第4 項但書之情形者，應適用通常訴訟程序審判之
    ，刑事訴訟法第452 條定有明文；且對於簡易判決之上訴，
    準用刑訴法第3 編第1 章及第2 章之規定，管轄第二審之地
    方法院合議庭受理簡易判決上訴案件，應依通常程序審理。
    其認案件有刑訴法第452 條之情形者，應撤銷原判決，逕依
    通常程序為第一審判決，法院辦理刑事訴訟簡易程序案件應
    行注意事項第14項亦規定詳盡。本件原承辦檢察官聲請簡易
    判決處刑意旨，經本院審理後認應為不受理之諭知，已如前
    述，依刑事訴訟法第451 條之1 第4 項但書第3 款之規定，
    本院合議庭逕依通常程序審理後，係自為第一審判決，如不
    服本判決，仍得於法定上訴期間內，向管轄之第二審法院提
    起上訴，附此敘明。
據上論斷，應依刑事訴訟法第455 條之1 第1 項、第3 項、第
452 條、第364 條、第369 條第1 項前段、第303 條第1 款、第
307 條，判決如主文。
中    華    民    國    95    年    2     月    14    日
             刑事第十四庭    審判長法  官  蔡廣昇
                                   法  官  謝雨真
                                   法  官  林瑋桓
以上正本證明與原本無異。
如不服本判決，應於判決送達後10日內，向本院提出上訴狀。
中    華    民    國    95    年    2     月    14    日
                                   書記官  謝群育


司法院資訊處製作；財團法人民間司法改革基金會備份。
